【裁判字號】    99,訴,1618
【裁判日期】    991008
【裁判案由】    妨害性自主
【裁判全文】
臺灣板橋地方法院刑事判決              99年度訴字第1618號
公  訴  人  臺灣板橋地方法院檢察署檢察官
被      告  甲○○
指定辯護人  本院公設辯護人乙○○  
上列被告因妨害性自主案件，經檢察官提起公訴（99年度偵字第
1561號），本院判決如下：
    主  文
甲○○犯乘機性交罪，累犯，處有期徒刑肆年。
    事  實
一、甲○○前於民國94年間因違反洗錢防制法案件，經本院於94
    年5 月18日以94年度簡字第2146號判處有期徒刑三月，於94
    年7 月15日確定，於95年2 月16日執行完畢；又於97年間因
    犯侵占罪，經本院於97年5 月16日以97年度簡字第1341號判
    處有期徒刑三月，於97年6 月12日確定，於97年11月7 日執
    行完畢，猶不知悔改。緣代號00000000號之成年女子（下稱
    Ａ女，真實姓名年籍詳如卷附對照表）與其男友丙○○向甲
    ○○分租臺北縣中和市○○路69號12樓之1 之房間同住，Ａ
    女於98年12月10日晚上因故與男友丙○○吵架，於98年12月
    11日凌晨2 時許，竟飲用汽油自殺，經送至財團法人天主教
    耕莘醫院永和分院（下稱永和耕莘醫院）急救，並由急診醫
    生開立內服藥品後，於同（11）日上午8 時許始自行返回上
    開租屋處臥房內睡覺。甲○○為Ａ女租住上址之房東，於同
    （11）日中午12時許，購買便當回到上址住處後，先招呼Ａ
    女用餐，但Ａ女食慾不振，僅吃兩口後，旋因身體不適回房
    睡覺，甲○○因前晚（10日）起一直在網咖看情色影片致性
    慾高漲，見Ａ女房門未鎖，遂自行推開A 女房門，Ａ女因服
    用藥物後藥效發作致有精神狀況不佳、昏睡情形，認有機可
    乘，竟萌生乘機性交之犯意，利用Ａ女陷入與精神耗弱相類
    而不知抗拒之狀態，徒手褪去Ａ女身上衣物，於親吻及撫摸
    Ａ女後，以其陰莖插入Ａ女陰道之方式，乘機對Ａ女為性交
    1 次得逞。嗣因Ａ女於同（11）日下午6 時許甦醒後，發覺
    自己衣不蔽體，且下體疼痛，而於翌（12）日在男友丙○○
    陪同下質問甲○○後向警方報案，查悉上情。
二、案經A 女訴由臺北縣政府警察局中和第一分局報請臺灣板橋
    地方法院檢察署檢察官偵查起訴。
    理  由                                              
壹、證據能力部分：
一、按被告以外之人（包括證人、鑑定人、告訴人、被害人及共
    同被告等），於審判外之言詞或書面陳述，除法律有規定者
    外，不得作為證據，刑事訴訟法第159 條第1 項定有明文，
    此係因刑事訴訟法新制採改良式當事人進行主義，為保障被
    告防禦權及維護直接審理與言詞審理原則，酌採英美法之傳
    聞法則，並於第159 條之1 至第159 條之5 增設例外規定，
    以應實務需要，俾符實體真實發現之訴訟目的。是以，證人
    即被害人Ａ女於警詢中之供述，係被告以外之人於審判外之
    陳述，且嗣經證人於偵查中向檢察官逕為陳述（容後詳述）
    而足資證明被告犯行，又於本院審理時到庭結證在卷，要難
    謂仍為證明犯罪事實之存否所必要，應認無例外規定之適用
    ，不得作為證據。
二、次按被告以外之人於偵查中向檢察官所為之陳述，除顯有不
    可信之情況者外，得為證據，刑事訴訟法第159 條之1 第2
    項定有明文。偵查中對被告以外之人（包括證人、鑑定人、
    告訴人，被害人及共同被告等）所為之偵查筆錄，或被告以
    外之人向檢察官所提之書面陳述，性質上均屬傳聞證據。惟
    現階段刑事訴訟法規定檢察官代表國家偵查犯罪、實施公訴
    ，依法其有訊問被告、證人及鑑定人之權，證人、鑑定人且
    須具結，而實務運作時，檢察官偵查中向被告以外之人所取
    得之陳述，原則上均能遵守法律規定，不致違法取供，其可
    信度極高，是以，除反對該項供述得具有證據能力之一方，
    已釋明「顯有不可信之情況」之理由外，不得遽指該偵查中
    之陳述不具證據能力。查證人Ａ女於偵訊中已具結證述，且
    被告及辯護人迄未見針對「顯有不可信之情況」為任何釋明
    ，本院亦查無檢察官在上開偵訊時有任何不正方法訊問而有
    顯不可信之情況，是依上開規定，證人Ａ女、丙○○於偵查
    中向檢察官所為之陳述，自有證據能力。
三、再依醫師法第12條之規定，醫師執行醫療業務時，不論患者
    係因病尋求診療，或因特殊目的而就醫，醫師於診療過程中
    ，均應制作病歷，此一病歷之制作，屬醫師於醫療業務過程
    中所須製作之紀錄文書，而且每一醫療行為均屬可分，因其
    接續之看診行為而構成醫療業務行為，其中縱有因訴訟目的
    ，例如被毆傷而尋求醫師之治療，對醫師而言，仍屬其醫療
    業務行為之一部分，仍應依法製作病歷，則該病歷仍屬業務
    上所製作之紀錄文書，與通常之醫療行為所製作之病歷無殊
    ，自屬刑事訴訟法第159 條之4 第2 款所稱從事業務之人於
    業務上所須製作之紀錄文書，而診斷證明書係依病歷所轉錄
    之證明文書，自仍屬本條項所稱之證明文書（最高法院97年
    臺上字第666 號判決參照）；況且醫院所出具之受理性侵害
    事件驗傷診斷書，係由專責醫師依內政部性侵害防治委員會
    制定之診斷項目及流程加以診斷，並協助蒐集被害人身上微
    物跡證，亦為依性侵害犯罪防治法第10條第3 項所定由中央
    衛生主管機關制定統一格式，復依同條第1 項之規定所開立
    者，自非為臨訟而準備之證明書，是本件由專業醫師所製作
    之診斷書，係在可信之特別情況下所為，具有高度之信用性
    ，依刑事訴訟法第159 條之4 第3 款之規定，亦應得作為證
    據。是永和耕莘醫院出具之Ａ女之受理疑似性侵害事件驗傷
    診斷書、急診病歷，依上開規定，得作為證據。
四、刑事訴訟法第159 條第1 項雖規定，被告以外之人於審判外
    之言詞或書面陳述，除法律有規定外，不得作為證據。惟同
    法第159 條之5 明定：「被告以外之人於審判外之陳述，雖
    不符前四條之規定，而經當事人於審判程序同意作為證據，
    法院審酌該言詞陳述或書面陳述作成時之情況，認為適當者
    ，亦得為證據。」、「當事人、代理人或辯護人於法院調查
    證據時，知有第一百五十九條第一項不得為證據之情形，而
    未於言詞辯論終結前聲明異議者，視為有前項之同意。」，
    其立法理由在於傳聞證據未經當事人之反對詰問予以核實，
    乃排斥其證據能力。惟當事人如放棄對原供述人之反對詰問
    權，於審判程序表示同意該等傳聞證據可作為證據，此時，
    法院除認該傳聞證據欠缺適當性外，自可承認其證據能力。
    又當事人、代理人或辯護人於調查證據時，知有刑事訴訟法
    第159 條第1 項不得為證據之情形，卻表示「對於證據調查
    無異議」、「沒有意見」等意思，而未於言詞辯論終結前聲
    明異議者，應視為已有將該等傳聞證據採為證據之同意。經
    查，本件被告、辯護人及檢察官於本院準備程序期日、審判
    期日，對永和耕莘醫院99年4 月23日耕永醫字第0990002035
    號函之供述證據，表示對證據能力不爭執，復於審判期日就
    本院逐一提示之證據於言詞辯論終結前，均未就所調查之證
    據主張有刑事訴訟法第159 條第1 項不得為證據之情形，本
    院審酌上開書面作成時並無不當取供之情形，認為作為證據
    亦屬適當，揆諸上開說明，本件經調查之證據，有證據能力
    。
貳、實體部分：
一、訊據被告甲○○固坦承於上揭時、地有與告訴人Ａ女為性交
    行為之事實，惟矢口否認有何乘機性交犯行，辯稱：伊沒有
    脫Ａ女的衣服，都是Ａ女自己脫的，而且當時Ａ女是清醒的
    ，伊進入Ａ女房門的時候，Ａ女有叫伊的名字，剛開始伊有
    親吻、撫摸Ａ女，Ａ女說不要，伊就站在床前一下子，後來
    Ａ女突然主動脫卻全身衣物，示意伊過來，令伊親吻及撫摸
    Ａ女後發生性交行為，之後伊將陰莖拔出，在Ａ女體外射精
    云云。然查：
  (一)證人即告訴人Ａ女於偵查中結證稱：伊於98年12月11日案發
    的前1 天因與男友丙○○吵架，喝汽油要自殺被送到永和耕
    莘醫院急救，隔日98年12月11日上午8 時許伊回家開始睡覺
    ，直到中午被告來問伊是否要吃便當，伊說要買便當來給伊
    吃，伊才起來吃一下便當，因伊的房門壞了，故有用椅子抵
    擋著，但是被被告推開進到伊房裡，伊因為很累，當時不知
    道被告有進房門，後來感覺有人在碰伊，伊就把該人推開，
    再來就不知道發生什麼事，等伊醒來的時候，全身衣服竟都
    不見了；當時伊完全不知道被告與伊發生性行為，是在無意
    識的情況下撥開被告的手，後來會知道遭到性侵害，是因為
    伊的衣服都被脫下，而且伊在98年12月12日有跟丙○○說伊
    遭被告性侵害，丙○○要伊與被告對質，被告也有承認對伊
    性侵害，當時邱中峙也在場；99年12月11日當天伊一直睡到
    下午6 時才醒來，並無與被告性交後去客廳找被告聊天，要
    被告陪同去網咖找丙○○等語（見99年度偵字第1561號偵查
    卷宗第32、33頁）。證人Ａ女於審理時亦結證稱：98年12月
    11 日 伊有到永和耕莘醫院就醫，醫院有開藥給伊，伊從醫
    院回到住處後就有服藥，吃完藥就很想睡覺，伊不知道被告
    何時回來住處，只記得中午被告有叫伊吃飯，被告買便當回
    來叫伊吃一點，但是伊吃了兩口，很想睡覺就吃不下，伊叫
    被告不要吵伊，伊要睡覺，後來伊在伊的房間睡著，覺得很
    模糊，醒來之後，就發現伊身上的衣服全部不見了，伊回想
    自己要睡覺時衣服穿著很整齊，因為真的很睏，沒什麼感覺
    ，只是想到好像有人碰伊，就有人抓伊的手，弄伊的衣服，
    伊有把該人的手撥掉，無力去抵抗，好像有聽到被告的聲音
    ，伊起床後，除了衣服不整齊以外，就是下體因摩擦而有痛
    的感覺，伊有跟丙○○講起此事，但沒有叫被告去找丙○○
    ，是伊自己去的；伊開始住進去的時候，房門就已經壞掉了
    ，98 年12 月11日當天伊的門鎖還是壞的，伊是用椅子去頂
    住門；98年12月12日伊去找丙○○，同日晚上丙○○叫伊與
    被告對質，另一位邱姓房客也在場，伊就質問被告對伊做了
    什麼好事，被告才講出來有強姦伊等語（見本院99年9 月17
    日審判筆錄第3 至8 頁）。自證人Ａ女之證詞勾稽，案發當
    日確實因服用藥物而有思睡情形，也的確在住處睡覺，但於
    醒來後，卻發現衣著不整，下體有遭摩擦而生之疼痛，經其
    回想後，告知其男友丙○○此事，並由丙○○陪同向被告質
    問，也獲被告坦承有對其為性交行為得逞等節，前後供述貫
    連，具體翔實。再者，Ａ女確實於98年12月11日凌晨2 時許
    因飲用汽油，於同日凌晨3 時許經送至永和耕莘醫院急救，
    迄同日上午7 時30分許辦理離院，並攜回由醫師處方給予藥
    品服用，而該處方含有止吐藥Novamin 可能發生思睡等副作
    用，Ａ女於98年12月12日因受性侵害再至永和耕莘醫院驗傷
    時，則檢出於左側後陰唇繫帶有0.8 公分表淺裂傷，此有永
    和耕莘醫院99年4 月23日耕永醫字第0990002035號函覆及所
    附之藥品查詢單筆明細、急診病歷、受理疑似性侵害事件驗
    傷診斷書在卷可憑，均足資佐憑前述情節，是以證人Ａ女之
    指證既無任何明顯瑕疵，徵而可信，自難逕予捨棄而不採。
  (二)再者，訊之被告於警詢時即供稱：伊與Ａ女是房東與房客的
    關係，98年12月11日伊在家睡覺，上午11時許伊要外出購買
    便當時，伊有問Ａ女是否要吃飯，可以順便幫其買回來，後
    來伊與Ａ女在客廳一起吃飯，吃到一半Ａ女說其前一天晚上
    因跟男友吵架，氣頭上喝了汽油，所以人不舒服，就回房間
    休息了，在Ａ女進入房間休息時，伊因為想跟Ａ女發生性關
    係，所以有進入其房內，伊是在中午12時10分許試著進入Ａ
    女房間，結果發現其房門未上鎖，所以就開門進入，進入後
    伊看到Ａ女正在睡覺，就直接上床想跟Ａ女發生性關係，這
    時Ａ女醒來，伊就開始親吻Ａ女，再動手脫光Ａ女衣服，接
    著就將生殖器放入Ａ女下體為性交行為，過程約5 、6 分鐘
    ，直到伊發現好像快射精了，才趕快拔出生殖器，Ａ女一開
    始說不要，並動手要推開伊，但是後來就沒有了，伊看Ａ女
    意識非常清楚，伊並沒有完全射精在其體內，Ａ女明白表示
    拒絕及動手推開伊之動作，均能使伊清楚辨別Ａ女的意願，
    因為伊已經忍不住了，所以一開始伊並未理會Ａ女的言行，
    但是後來Ａ女也沒有拒絕了，伊在性侵結束後就自行前往浴
    室洗澡，後來Ａ女由房間出來後就叫伊去對面網咖叫其男友
    丙○○回吃飯，伊叫了之後就前往別家網咖，直至11日下午
    7 時許才回家，回家時並未看見Ａ女或其男友，但是12日下
    午7 時許，Ａ女就跟其男友一起返家，詢問伊11日發生何事
    ，伊向渠等2 人坦白，接著伊等3 人就一起前往安平派出所
    報案等語（見99年度偵字第1561號偵查卷宗第2 頁背面至第
    4 頁）。嗣被告於偵查中亦供稱：伊於98年12月11日中午12
    時30分許有進入Ａ女房間與其發生性關係，因為前一天晚上
    一直在網咖看R 片，看完回家買一個便當給Ａ女，伊看完R
    片有性衝動，伊看Ａ女房門沒鎖，伊就進Ａ女房間，伊進去
    親吻Ａ女，一開始Ａ女有反抗說不要，後來Ａ女就自己脫衣
    服，伊有把自己的陰莖插入Ａ女的陰道，沒有戴保險套，沒
    有射精；伊是上午9 時許回到家時聽另一名房客講Ａ女前一
    天晚上喝消毒水被送到慈濟醫院急救，伊不知道是何人送Ａ
    女去醫院的；後來下午1 時許Ａ女到客廳找伊聊天，約下午
    1 時20分許Ａ女要伊去網咖找丙○○，找過丙○○後伊沒有
    回到住處，繼續留在網咖，至下午5 、6 時許才回住處，是
    98年12月13日下午6 時許Ａ女與丙○○他們才質問伊，丙○
    ○當時有問伊是否有強暴Ａ女，伊當時有承認，所以就去安
    平派出所報警等語（見同上偵查卷宗第14、15頁）。細繹被
    告上開供述，其中就Ａ女於案發前日因飲用何物送醫急救、
    被送至哪家醫院、被告自己係如何得知上情、Ａ女之衣著是
    否係被告動手脫光、被告自稱上網咖找丙○○後是否留在同
    一家網咖、何時才又返回住處等情，均明顯不合，難以採信
    ，但就其有在Ａ女表示身體不舒服，要回房睡覺後，擅自進
    入Ａ女房內，進而與Ａ女為性交行為得逞及Ａ女確曾表示拒
    絕及動手推開之動作，但其性慾高漲難耐不予理會等節，前
    後供述極為一致，且核與證人Ａ女前開證述「伊感覺有人在
    碰，伊就把該人推開」、「是在無意識的情況下撥開被告的
    手，只是想到好像有人碰伊」、「就有人抓伊的手，弄伊的
    衣服，伊有把該人的手撥掉，無力去抵抗」等情節相符，足
    見案發當時，被告確處性慾高漲難耐，Ａ女則明顯身體不適
    ，Ａ女於被告對其為性交行為時，確有精神狀況不佳、昏睡
    而陷入與精神耗弱相類而不知抗拒之狀態，灼然甚明。
  (三)被告於警、偵詢中之供述雖就Ａ女與丙○○何時當面向其質
    問一事於時間上有所差異，惟Ａ女與丙○○係於98年12月12
    日質問被告後，經被告承認所為後即同往警局報案處理（98
    年12月13日）之事實，業經被告供認明確，亦核與證人Ａ女
    、丙○○之證述相符（見同上偵卷第34、43頁、本院99年9
    月17日審判筆錄第18、25頁），又有臺北縣政府警察局中和
    第一分局刑事案件移送書可稽。而被告固以Ａ女與丙○○當
    面質問時，其因害怕遭丙○○毆打，才不得已承認有「強暴
    （姦）」Ａ女云云，惟此業經證人丙○○、Ａ女嚴正否認有
    動手毆打之舉，證人丙○○更結證稱：伊質問被告當時並無
    動手打被告，當時伊很氣憤，因為被告當場承認，邱中峙有
    說不要用武力，要用司法解決，伊女友被人強姦，而被告一
    副沒什麼的表情，伊真的很氣憤，但是有忍下來，沒有動手
    打被告等語（見本院99年9 月17日審判筆錄第22、23頁），
    已見被告飾卸之情，況且本件公訴意旨並非逕認被告涉犯強
    制性交罪嫌，而係乘機性交罪嫌，顯然未採被告承認「強暴
    （姦）」等語為據，更見被告所辯此節，要不足為其有利事
    實之認定，反倒從Ａ女是在丙○○陪同，並有房客邱中峙在
    場之情況下，質問被告如此難堪之事件經過，且經被告承認
    後才同往警局報警處理，益徵Ａ女與丙○○並非魯莽行事之
    人。更何況被告先於警、偵詢時自承案發時其甫因看完情色
    影片，性慾高漲，因為伊已經忍不住了，所以一開始伊並未
    理會Ａ女的言行等語，嗣卻另以案發當日Ａ女於其住處時僅
    身穿白色透明薄紗，胸罩及內褲清晰可見，有引誘被告之意
    ，被告乃在Ａ女示意下而有性交行為云云置辯，惟此部分業
    經證人Ａ女堅詞否認，並證述案發當日自己是穿著T 恤、七
    分的緊身牛仔褲睡覺等語（見本院99年9 月17日審判筆錄第
    10頁）；證人丙○○亦於審理時結證稱：伊平常有看過Ａ女
    在家穿T 恤、緊身七分牛仔褲，Ａ女睡覺時隨便穿，也穿七
    分牛仔褲、T 恤睡覺，很少穿睡衣，並沒有穿薄紗睡衣睡覺
    等語（見本院99年9 月17日審判筆錄第21、22頁），尤見被
    告所辯，瑕疵顯俱，又乏證據佐憑，難以採信，顯不足據此
    逕信Ａ女有何處於意識清楚、明示同意，甚至主動引誘被告
    與之為性交行為之情形。
  (四)綜上，足認被告上開所辯各節，顯係圖卸飾詞，殊無可採，
    罪證明確，犯行洵堪認定。
二、核被告乘Ａ女服用藥物後藥效發作致精神狀況不佳、昏睡、
    陷入與精神耗弱相類不知抗拒而對之為性交之行為，係犯刑
    法第225 條第1 項之乘機性交罪。被告乘機猥褻之低度行為
    為乘機性交之高度行為所吸收，不另論罪。查被告前於94年
    間因違反洗錢防制法案件，經本院於94年5 月18日以94年度
    簡字第2146號判處有期徒刑三月，於94年7 月15日確定，於
    95年2 月16日執行完畢；又於97年間因犯侵占罪，經本院於
    97年5 月16日以97年度簡字第1341號判處有期徒刑三月，於
    97年6 月12日確定，於97年11月7 日執行完畢，有臺灣高等
    法院被告前案紀錄表在卷可按，其於有期徒刑執行完畢後五
    年之內，故意再犯本案之罪，係屬累犯，應依刑法第47條第
    1 項之規定加重其刑。爰審酌被告年值青壯，身為被害人之
    房東，而與被害人熟識，卻不知應有之尊重，竟為私己慾念
    ，在被害人住處房內為本件犯行，對被害人造成身心之侵害
    至深且鉅，行為甚為可訾，對社會治安之危害程度亦屬非輕
    ，兼衡其於犯罪後仍不知悔悟復臨訟翻供之態度等一切情狀
    ，量處如主文所示之刑，以示懲儆。
據上論斷，應依刑事訴訟法第299 條第1 項前段，刑法第225 條
第1 項、第47條第1 項，判決如主文。
本案經檢察官陳宣每到庭執行職務
中    華    民    國    99    年    10    月    8     日
                  刑事第十庭   審判長法  官  張江澤
                                     法  官  楊志雄
                                     法  官  劉景宜
上列正本證明與原本無異。
如不服本判決，應於判決送達後10日內敘明上訴理由，向本院提
出上訴狀 (應附繕本) ，上訴於臺灣高等法院。其未敘述上訴理
由者，應於上訴期間屆滿後20日內向本院補提理由書「切勿逕送
上級法院」。
                                     書記官  梁宜庭
中    華    民    國    99    年    10    月    14    日
附錄本案論罪科刑法條全文：
刑法第225條
對於男女利用其精神、身體障礙、心智缺陷或其他相類之情形，
不能或不知抗拒而為性交者，處三年以上十年以下有期徒刑。
對於男女利用其精神、身體障礙、心智缺陷或其他相類之情形，
不能或不知抗拒而為猥褻之行為者，處六月以上五年以下有期徒
刑。
第一項之未遂犯罰之。

司法院資訊處製作；財團法人民間司法改革基金會備份。
